【裁判字號】    92,台上,2411
【裁判日期】    920507
【裁判案由】    煙毒等罪
【裁判全文】
最高法院刑事判決                              九十二年度台上字第二四一一號
    上  訴  人  乙○○
                甲○○
右上訴人等因煙毒等罪案件，不服台灣高等法院高雄分院中華民國八十九年十一月二
十一日第二審判決（八十九年度上訴字第一二七一號，起訴案號：台灣高雄地方法院
檢察署八十七年度偵字第七九八六號），提起上訴，本院判決如左：
    主  文
上訴駁回。
    理  由
按刑事訴訟法第三百七十七條規定：上訴於第三審法院，非以判決違背法令為理由，
不得為之。是提起第三審上訴，應以原判決違背法令為理由，係屬法定要件。且必須
依據卷內資料為具體之指摘，並足據以辨認原判決已具備違背法令之形式，始屬相當
。本件原判決撤銷第一審關於上訴人乙○○、甲○○部分科刑之判決，改判論乙○○
以連續販賣毒品罪，處有期徒刑拾年，褫奪公權拾年。並宣告毒品海洛因玖包（驗
後淨重佰點壹柒公克），沒收銷燬之；販賣毒品所得新台幣（下同）玖拾貳萬元，
沒收。論甲○○以連續非法販賣化學合成麻醉藥品，累犯罪，處有期徒刑伍年參月，
褫奪公權肆年。係依憑(一)乙○○於警訊中供承：「綽號西裝（鄭寶源）分別向我購買
半兩海洛因二次，每半兩價錢柒萬元，一兩一次，每兩價錢壹拾萬元，二兩一次，
三兩一次，共五次。在高雄市○○街及同心街附近交易。賣給綽號西裝之鄭寶源共五
次海洛因，總價經計算共玖拾貳萬元。每半兩賺取五千元，一兩約賺一萬元。被查獲
之海洛因是本人所有」等語不諱。參酌證人鄭寶源於警訊及偵查中分別證稱：「海洛
因係向綽號瘦仔之人購買。瘦仔我可以聯絡到，我願配合警方將其緝捕到案。我沒有
亂指證，要不然我也不會配合警方將乙○○綽號瘦仔之人查獲」、「（問：海洛因向
誰買的？）乙○○，買過四、五次」等語。復有毒品海洛因九包（驗餘淨重三百點一
七公克）扣案足資佐證。而扣案白色粉末九包，送請法務部調查局鑑定結果確係海洛
因，淨重三百點一七公克，有法務部調查局民國八十七年五月四日第0000000
0號鑑定通知書附卷可證。(二)甲○○於警訊中供述：「我向同居男友（鄭寶源）偷的
，但只有二次有向黃培旻拿錢，每次只拿一千元。……第三次於八十七年四月一日向
黃培旻收取一千元，第四次於八十七年四月二日下午約十六時許向黃培旻收取一千元
」等語。並參酌證人黃培旻偵查中證稱：「（提示四月三日下午於一分隊之警訊筆錄
）我叫她（甲○○）嫂仔，不知她名字，警訊中指認口卡是她。（問：除了向嫂仔買
過安非他命，尚向其他人買否？）沒有，我只向嫂仔拿過安非他命，每次一千元，有
二次」等語等證據資料，而為論斷，已敘述其所憑之證據及認定之理由。而以乙○○
否認有販賣毒品海洛因犯行；甲○○否認有販賣化學合成麻醉藥品犯行，乙○○並辯
稱：伊未販賣毒品海洛因給鄭寶源，警訊中因被警刑求才自白販毒情事，且八七六｜
０八七二號機車置物箱內取出之毒品並非伊所有云云；甲○○辯以：伊是與黃培旻一
同購買安非他命，並不是販賣安非他命予黃培旻，伊在警訊中之自白與事實不符云云
。惟查(一)證人即承辦警員黃泰櫻於原審證述：並無刑求或非法取供等語，且乙○○於
檢察官第一次訊問時並未提出刑求之抗辯，僅供述：「我身體不好，一時緊張，才在
警局承認有賣（海洛因）給鄭寶源」等語，復無其他客觀證據足認乙○○之警局筆錄
係被刑求逼供所致，所辯係屬卸責之詞，不足採信。證人鄭寶源嗣後翻異前詞所為有
利於乙○○之證言，意在迴護，亦無足取。(二)甲○○所辯，亦為卸責之詞，不足採信
。證人鄭寶源所為證言，仍屬迴護之詞，不足採為有利於甲○○之證明；至證人黃培
旻嗣後翻異前詞所為有利於甲○○之證言，意在迴護，亦無足採。在理由內依憑卷證
資料，詳加指駁；並說明(一)乙○○所供販賣毒品海洛因之地點、數量、次數、販賣總
金額，與證人鄭寶源所證其向乙○○購買毒品之細節雖不一致，但其等對於乙○○販
賣毒品海洛因予鄭寶源，及八十七年四月三日晚上乙○○持半兩毒品海洛因一包，至
與鄭寶源相約交易之地點被查獲之事實，互相合，因乙○○販賣毒品之對象僅鄭寶
源一人，應無誤記之可能，是有關乙○○販賣毒品之地點、數量、次數及販賣金額，
應以乙○○在警訊中之自白為可採。(二)乙○○販賣毒品僅五次，販賣情節亦非一般大
盤毒販之重大，其為貪圖小利而罹重典，倘科以法定最輕刑之無期徒刑，衡之常情，
猶嫌過重，其犯罪情狀尚可憫恕，爰依刑法第五十九條規定減輕其法定本刑。(三)本件
甲○○係被人檢舉，經檢察官核發搜索票而同時查獲鄭寶源持有毒品海洛因及化學合
成麻醉藥品安非他命，有台灣高雄地方法院檢察署八十七年度聲字第二三八四號卷可
憑，並無甲○○供出安非他命來源而破獲之情形。而乙○○被警查獲販毒情事，係因
鄭寶源供出而查獲，與甲○○無涉，甲○○部分自不能依麻醉藥品管理條例第十三條
之三減輕其刑。(四)本件事證已臻明確，且黃培旻已於警訊、偵查及第一審法院到庭供
證明確，甲○○聲請再傳喚黃培旻，核無必要之理由。從形式上觀察，原判決並無判
決理由矛盾、或應於審判期日調查之證據未予調查之違法情形存在。上訴人等上訴意
旨，置原判決所為之明白論斷於不顧，專憑其個人意見，就原審採證認事職權之適法
行使及原判決理由已詳細說明之事項，漫事爭執，難認已符合首揭法定之第三審上訴
要件。又刑事訴訟法第一百條之二準用同法第一百條之一規定，司法警察官或司法警
察詢問犯罪嫌疑人時，應全程連續錄音；必要時應全程連續錄影。但有急迫情況且經
記明筆錄者，不在此限。考其立法目的，在於建立訊問筆錄之公信力，並擔保訊問程
序之合法正當；亦即在於擔保犯罪嫌疑人對於訊問之陳述，係出於自由意思及筆錄所
載內容與陳述相符。如果犯罪嫌疑人之陳述係屬自白，並基於自由意思而非出於不正
之方法，且其自由之陳述與事實相符，縱令對其訊問時未經全程連續錄音或錄影，致
訊問程序稍嫌瑕疵，仍難謂其自白之筆錄，無證據能力。況原判決於判決理由內並非
單採乙○○於警訊中之自白為認定事實之唯一證據，且乙○○於警訊中之自白，核與
證人鄭寶源於警訊、偵查中之證述，大致相符，而乙○○於警訊中之自白並非出於不
正之方法，亦經原判決於理由內詳為說明。乙○○上訴意旨又未具體指摘其在警訊中
之自白，如何與事實不符，揆之上開說明，本件縱除去乙○○在警局之自白，綜合其
他證據，仍應為同一事實之認定，從而警局筆錄未全程連續錄音或錄影，訊問程序不
無瑕疵，但於判決結果及全案情節顯然不生影響。乙○○執此提起第三審上訴，難認
係正當之第三審上訴理由。上訴人等上訴均違背法律上之程式，應予駁回。
據上論結，應依刑事訴訟法第三百九十五條前段，判決如主文。
中      華      民      國    九十二    年      五      月      七      日
                              最高法院刑事第十庭
                                  審判長法官  林  增  福
                                        法官  邵  燕  玲
                                        法官  吳  昆  仁
                                        法官  陳  世  雄
                                        法官  惠  光  霞
      右正本證明與原本無異
                                              書  記  官
中      華      民      國    九十二    年      五      月     十九     日


司法院資訊處製作；財團法人民間司法改革基金會備份。
